【裁判字號】    92,易,1073
【裁判日期】    920905
【裁判案由】    贓物
【裁判全文】
臺灣板橋地方法院刑事判決                        九十二年度易字第一七三號
    公  訴  人  臺灣板橋地方法院檢察署檢察官
    被      告  甲○○
右列被告因贓物案件，經檢察官提起公訴（九十二年度偵字第四一二○號）及移
辦（九十二年度偵字第一一四二四號），本院判決如左：
    主  文
甲○○連續收受贓物，累犯，處有期徒刑參月，如易科罰金，以佰元折算壹日。
    事  實
一、甲○○前於民國（下同）九十年間，因竊盜案件，經臺灣高等法院判處有期徒刑
    十月確定，又因竊盜案件，經臺灣高等法院判處有期徒刑八月確定，上開二案經
    聲請定應執行刑為有期徒刑一年四月確定，並於九十一年一月三日執行完畢（構
    成累犯）。仍不知悔改，又基於收受贓物之概括犯意，(1)先於九十二年二月十一
    日下午三時三十分許，在台北縣林口鄉○○路某工地內，明知真實姓名年籍不詳
    綽號「阿龍」之成年男子所交付，車牌號碼ＣＹ－二八五五號自用小客車及該車
    鑰匙係來路不明之贓物（該車鑰匙及車輛係郭李孃所有，由丙○○持有使用，於
    九十二年一月二十一日上午七時許，在台北市○○路旁工地內失竊），仍予以借
    用收受之。嗣於九十二年二月十三日晚上七時許，甲○○駕駛該車行經臺北縣泰
    山鄉○○路與福興三街口，為警當場查獲。(2)又於九十二年六月一日，在桃園縣
    龜山鄉某工地，明知真實姓名年籍不詳綽號「阿和」之成年男子所使用，車牌號
    碼六Ｎ－○四七○號自用小客車係來路不明之贓物（該車輛係乙○○所有，於九
    十二年五月二十三日上午十時許，在新竹縣竹北市○○○路、莊敬三路路口失竊
    ），仍向「阿和」借用收受之，並駕駛該車搭載上開綽號「阿和」之成年男子至
    臺北縣林口鄉工地。嗣於九十二年六月三日凌晨零時二十分許，在臺北縣林口鄉
    ○○路○段二二二號前，甲○○欲駕駛該車離開時，為警當場查獲。
二、經臺北縣政府警察局新莊分局報請臺灣板橋地方法院檢察署檢察官偵查起訴及移
    送併辦。
    理  由
一、訊據被告甲○○固坦承有於前開時、地分別向真實姓名年籍不詳綽號「阿龍」、
    「阿和」之成年男子借用上開車輛，惟矢口否認涉有收受贓物之犯行，辯稱：不
    知道這二台車是贓車云云。惟查：
（一）上開車牌號碼ＣＹ－二八五五號自用小客車之車鑰匙及車輛係郭李孃所有，於
      九十二年一月二十一日上午七時許，在台北市○○路旁工地內失竊；上開車牌
      號碼六Ｎ－○四七○號自用小客車係乙○○所有，於九十二年五月二十三日上
      午十時許，在新竹縣竹北市○○○路、莊敬三路路口失竊之事實，業據被害人
      丙○○、乙○○於警訊中陳述明確，並有贓物認領保管收據及車輛車牌失竊作
      業查詢認可資料各二件在卷可資佐證，是被告收受之前開車輛，客觀上屬贓物
      無疑。
（二）被告雖辯稱不知上開二台車輛是贓車云云，惟查：證人即上開車牌號碼ＣＹ－
      二八五五號自用小客車之使用人丙○○於本院審理中證稱：車內放有放置行照
      、駕照等語，被告於本院審理中亦自承阿龍交付車輛時有告知車上有行照，且
      伊也有看到等語（均見本院九十二年五月八日訊問筆錄），是車上既有車主郭
      李孃所遺留行照，且經被告查看，則被告就該車並非綽號「阿龍」之所有之事
      實，當已知之甚詳。又按汽機車應有行車執照或相關證件，以證明來源清楚，
      且應由駕駛人隨車攜帶行車執照，以備查驗，此為週知之常識，被告向上開綽
      號「阿龍」借用上開車牌號碼ＣＹ－二八五五號自用小客車時，經由車內行車
      執照，已然知悉該車非「阿龍」所有，竟未詢問車輛來源即予借用，而其向綽
      號「阿和」之人借用六Ｎ－○四七○號自用小客車，又在未向「阿和」拿取行
      車執照之情形下，仍遽予收受使用，均已難排除具有收受贓物之不確定故意。
      又自用小客車價值非低，衡情一般人借貸使用自小客車，借貸雙方應有相當之
      信賴關係，彼此間應可隨時取得聯繫交洽還車事宜，惟被告為警查獲後迄本院
      審理中，均未能提出綽號「阿龍」、「阿和」之人相關資料供本院查證，渠等
      亦未曾與被告聯繫還車事宜，顯見被告向綽號「阿龍」、「阿和」之人就用車
      輛時，顯已明知上開車輛非綽號「阿龍」、「阿和」所有，而係來歷不明之贓
      物。參以證人即查獲員警丁○○於本院審理中證稱：「當時我們是用警用電腦
      發現現場停放一部贓車（指車牌號碼六Ｎ－○四七○號自用小客車），當時我
      跟我同事駕自用小客車停在贓車對面，在車上埋伏，我們埋伏好幾個小時等到
      半夜十二點，我發現有一名男子騎一台機車騎到贓車前面的一台自用小客後面
      ，就是與門牌號碼為二二二號房子與該自用小客車之間，停了很久人都沒走出
      來，我跟同事說有問題，等了約十到十五分鐘，那人才走到贓車的駕駛座旁，
      他正準備要去開門，我們就發動引擊，那個男的就一直注意我們的車子，等我
      們車子轉時，他就離開贓車，回到機車上，等我們到達贓車位置時，他己經
      騎機車走了，我們約跟了他二百公尺後把他攔下來」、「查獲當時他說車子是
      跟他朋友叫『阿和』借用的，製作筆錄前約早上七點多，我們有載他到工地去
      找『阿和』，他說工人約早上七點多就會去上班，但在等時被告說『阿和』應
      該不會來了，我們才載他回去製作筆錄」等語，顯見被告在查獲地點欲駕駛該
      車牌號碼六Ｎ－○四七○號自用小客車時，其行動異常謹慎小心，顯與常情不
      符，益徵其明知上開車輛係屬贓物。綜上足認被告於借用收受上開自用小客車
      時，主觀上具收受贓物之知與欲即收受贓物之犯意無疑，是其以不知贓為辯，
      要屬避就卸責之詞，不足採信。本案事證明確，被告犯行，堪予認定。
二、核被告甲○○所為，係犯刑法第三百四十九條第一項之收受贓物罪。又被告借用
    車牌號碼六Ｎ－○四七○號自用小客車之收受贓物犯行部分，雖未據公訴人起訴
    ，惟此部分與起訴之犯罪事實部分，有連續犯裁判上一罪之關係，為起訴效力所
    及，本院自得加以審究。被告先後二次收受贓物行為，時間緊接，所犯為構成犯
    罪要件相同之罪名，顯係基於概括之犯意為之，為連續犯，爰依刑法第五十六條
    之規定以一罪論，並加重其刑。又被告前於九十年間，因竊盜案件，經臺灣高等
    法院判處有期徒刑十月確定，又因竊盜案件，經臺灣高等法院判處有期徒刑八月
    確定，上開二案經聲請定應執行刑為有期徒刑一年四月確定，並於九十一年一月
    三日執行完畢，有臺灣高等法院被告全國前案紀錄表在卷可稽，其於有期徒刑執
    行完畢後，五年內再犯有期徒刑以上刑之本罪，為累犯，應依法加重其刑，並遞
    加重之。爰審酌被告之素行、犯罪之目的、手段、犯罪所生之危害及犯罪後之態
    度等一切情狀，量處如主文所示之刑，並諭知易科罰金之折算標準。
據上論斷，應依刑事訴訟法第二百九十九條第一項前段，刑法第五十六條、第三百四
十九條第一項、第四十七條、第四十一條第一項前段，罰金罰鍰提高標準條例第一條
前段、第二條，判決如主文。
本案經檢察官謝岳龍到庭執行職務。
中      華      民      國    九十二    年      九      月      五      日
                                      臺灣板橋地方法院刑事第四庭
                                          法  官  白  光  華
右正本證明與原本無異。
如不服本判決，應於判決送達後十日內，向本院提出上訴狀。
                                          書記官  陳  靜  怡
中      華      民      國    九十二    年      九      月      五      日
附錄本案論罪科刑法條全文
中華民國刑法第三百四十九條
收受贓物者，處三年以下有期徒刑、拘役或五百元以下罰金。
搬運、寄藏、故買贓物或為牙保者，處五年以下有期徒刑、拘役或科或併科一千元以
下罰金。
因贓物變得之財物，以贓物論。


司法院資訊處製作；財團法人民間司法改革基金會備份。
